---
title: "Rapport d’Analyse des données Titanic"
output: html_document
date: "2024-11-14"
---

Informations sur le statut de survie, le sexe, l'âge et la classe des passagers de 1309 passagers dans le naufrage du Titanic en 1912

### Présentation des variables

## Variable 'sex'

```{r variable sex}
library(carData)
data("TitanicSurvival")

# variable 'sex'
cat("Sexe:\n")
sex_table <- table(TitanicSurvival$sex)
sex_percentage <- prop.table(sex_table) * 100
cat("Effectifs et pourcentages de chaque sexe :\n")
cat("Hommes (Effectif:", sex_table["male"], ")\n", round(sex_percentage["male"], 2), "%\n")
cat("Femmes (Effectif:", sex_table["female"], ")\n", round(sex_percentage["female"], 2), "%\n\n")

```


## Variable 'passengerClass'

```{r variable passengerClass}
# variable 'passengerClass'
cat("Classe des passagers:\n")
class_table <- table(TitanicSurvival$passengerClass)
class_percentage <- prop.table(class_table) * 100
cat("Effectifs et pourcentages de chaque classe :\n")
cat("1ère classe (Effectif:", class_table["1st"], ")\n", round(class_percentage["1st"], 2), "%\n")
cat("2ème classe (Effectif:", class_table["2nd"], ")\n", round(class_percentage["2nd"], 2), "%\n")
cat("3ème classe (Effectif:", class_table["3rd"], ")\n", round(class_percentage["3rd"], 2), "%\n\n")
```

## Variable 'survived'

```{r variable survived}
#variable 'survived'
survived_table <- table(TitanicSurvival$survived) 
survived_percentage <- prop.table(survived_table) * 100
cat("Effectifs et pourcentages des survivants :\n")
cat("Survivants (Effectif:", survived_table["yes"], ")\n", round(survived_percentage["yes"], 2), "%\n")
cat("Non-survivants (Effectif:", survived_table["no"], ")\n", round(survived_percentage["no"], 2), "%\n")
cat("\n")
```

## Variable 'age'

```{r variable age}
#variable 'age'
min_age <- min(TitanicSurvival$age, na.rm = TRUE)
max_age <- max(TitanicSurvival$age, na.rm = TRUE)
etendue <- max_age - min_age
q1 <- quantile(TitanicSurvival$age, 0.25, na.rm = TRUE)
q2 <- median(TitanicSurvival$age, na.rm = TRUE)  # médiane
q3 <- quantile(TitanicSurvival$age, 0.75, na.rm = TRUE)
iqr <- q3 - q1
moy <- mean(TitanicSurvival$age, na.rm = TRUE)
et <- sd(TitanicSurvival$age, na.rm = TRUE)
na_count <- sum(is.na(TitanicSurvival$age))
effectif_age <- sum(!is.na(TitanicSurvival$age))

cat("Statistiques descriptives pour l'âge :\n")
cat("Effectif (sans valeurs manquantes):", effectif_age, "\n")
cat("Minimum:", min_age, "\n")
cat("Maximum:", max_age, "\n")
cat("Étendue:", etendue, "\n")
cat("Premier quartile (Q1):", q1, "\n")
cat("Médiane (Q2):", q2, "\n")
cat("Troisième quartile (Q3):", q3, "\n")
cat("Écart interquartile (IQR):", iqr, "\n")
cat("Moyenne:", round(moy, 2), "\n")
cat("Écart-type:", round(et, 2), "\n")
cat("Nombre de valeurs manquantes:", na_count, "\n")
```

## Graphique : Répartition des survivants en fonction du sexe et de la classe des passagers

```{r graphique1}
library(carData)
library(ggplot2)
data("TitanicSurvival")

TitanicSurvival$survived <- as.factor(TitanicSurvival$survived)
TitanicSurvival$sex <- as.factor(TitanicSurvival$sex)
TitanicSurvival$passengerClass <- as.factor(TitanicSurvival$passengerClass)

# Visualiser la répartition des survivants par sexe et classe
ggplot(TitanicSurvival, aes(x = passengerClass, fill = survived)) +
  geom_bar(position = "dodge", na.rm = TRUE) +  # Position dodge pour éviter le chevauchement
  facet_wrap(~ sex) +  # Séparer les graphiques par sexe
  labs(title = "Survivor Distribution by Sex and Class",
       x = "Passenger Class",
       y = "Number of Passengers",
       fill = "Survived") +
  theme_minimal()

```

Le graphique montre une forte disparité dans les taux de survie selon le sexe et la classe des passagers du Titanic. Les femmes ont eu des chances de survie bien supérieures aux hommes, atteignant près de 75% pour celles de première classe contre seulement 20% pour les hommes. La classe sociale a également joué un rôle important, les passagers de première classe ayant bénéficié des meilleures chances de survie, probablement grâce à leur proximité avec les canots de sauvetage.

## Graphique de la survie en fonction de l'âge

```{r graphique 2}
library(carData)
library(ggplot2)
data("TitanicSurvival")
ggplot(subset(TitanicSurvival, !is.na(age)), 
       aes(x = survived, y = age, fill = survived)) +
  geom_violin(alpha = 0.7) +
  geom_boxplot(width = 0.1, alpha = 0.5) +
  labs(title = "Age Distribution by Survival Status",
       x = "Survived",
       y = "Age",
       fill = "Survived") +
  theme_minimal() +
  stat_summary(fun = "mean", 
              geom = "point", 
              shape = 23, 
              size = 2,
              color = "black",
              fill = "white") +
    theme(legend.position = "none")
```

Le graphique montre que l'âge était également un facteur influençant les chances de survie sur le Titanic. Les très jeunes enfants (moins de 10 ans) ont eu de meilleures chances de survie que les adultes. La moyenne d'âge des survivants est légèrement inférieure à celle des non-survivants. Cela suggère que les procédures d'évacuation ont donné la priorité aux passagers les plus jeunes. Cependant, on observe aussi que les personnes âgées ont eu des taux de survie plus faibles, probablement en raison de difficultés à accéder rapidement aux canots de sauvetage.

## Interprétation des résultats

## 1. Relation entre Survie et Sexe :

- Une forte disparité entre hommes et femmes est visible.
- Les femmes ont eu un taux de survie nettement supérieur.

Cette différence majeure s'explique par la règle "les femmes et les enfants d'abord" lors de l'évacuation.

## 2. Relation entre Survie et Classe :

On observe une hiérarchie claire dans les taux de survie :

- 1ère classe : le meilleur taux de survie.
- 2ème classe : taux de survie intermédiaire.
- 3ème classe : taux de survie le plus faible.

Ces différences peuvent s'expliquer par :

- L'emplacement des cabines (plus proche des canots pour la 1ère classe).
- L'accès à l'information pendant le naufrage.
- Le traitement prioritaire des passagers de première classe.

## 3. Relation entre Survie et Âge :

- Les enfants (moins de 10 ans) ont eu de meilleures chances de survie.
- La distribution des âges est différente entre survivants et non-survivants.
- Les personnes très âgées semblent avoir eu moins de chances de survie.
- La moyenne d'âge des survivants est légèrement plus basse que celle des non-survivants.

## 4. Interactions entre variables :

Les meilleures chances de survie étaient pour :

- Les femmes de première classe (taux le plus élevé).
- Les femmes de deuxième classe.
- Les femmes de troisième classe.

Les chances de survie les plus faibles étaient pour :

- Les hommes de troisième classe (taux le plus faible).
- Les hommes de deuxième classe.
- Les hommes de première classe (bien que meilleur que les autres hommes).

## Conclusion générale :

- Le sexe était le facteur le plus déterminant pour la survie.
- La classe sociale jouait un rôle important mais secondaire.
- L'âge avait une influence, particulièrement pour les très jeunes passagers.

Ces résultats reflètent les normes sociales de l'époque et les procédures d'évacuation du Titanic, avec une priorité claire donnée aux femmes et aux enfants, ainsi qu'un avantage significatif pour les passagers des classes supérieures.

